【裁判字號】    99,訴,174
【裁判日期】    990226
【裁判案由】    毒品危害防制條例
【裁判全文】
臺灣臺北地方法院刑事判決               99年度訴字第174號
公  訴  人  臺灣臺北地方法院檢察署檢察官
被      告  甲○○
上列被告因違反毒品危害防制條例案件，經檢察官提起公訴（99
年度毒偵字第176 號），被告於本院準備程序就被訴事實為有罪
之陳述，經受命法官告知被告簡式審判程序意旨，並聽取被告、
檢察官之意見後，本院合議庭裁定由受命法官獨任依簡式審判程
序審理、判決如下：
    主  文
甲○○施用第一級毒品，累犯，處有期徒刑捌月；又施用第二級
毒品，累犯，處有期徒刑肆月。應執行有期徒刑拾月。
    事  實
一、甲○○曾於民國88年因施用第二級毒品甲基安非他命案件，
    經臺灣士林地方法院以88年度毒聲字第1745號刑事裁定令入
    勒戒所觀察、勒戒後，認無繼續施用毒品之傾向，由臺灣士
    林地方法院檢察署檢察官於88年11月2 日，以88年度毒偵字
    第284 號為不起訴處分確定；其復於90年間，因施用第一級
    毒品、第二級毒品案件，經法院刑事裁定令入勒戒所觀察、
    勒戒後，認有繼續施用毒品之傾向，復經法院裁定令入強制
    處所施以強制戒治1 年，戒治期間雖有停止強制戒治，所餘
    戒治期間交付保護管束，並於90年10月24日出所而接續執行
    徒刑，且上開施用第一級毒品、第二級毒品案件，經臺灣士
    林地方法院以90年度訴字第147 號各判處有期徒刑7月、5月
    確定，並合併定應執行刑為有期徒刑10月確定；嗣於92年間
    因偽造貨幣案件，經臺灣臺北地方法院以92年度訴字第211
    號刑事判決判處有期徒刑3年，經上訴由臺灣高等法院以92
    年度上訴字第1088號刑事判決駁回上訴確定；復於92年間因
    連續施用第1、2級毒品案件，經臺灣士林地方法院以92年度
    訴字第494 號刑事判決各判處有期徒刑1年、6月，應執行有
    期徒刑1年4月確定，上揭3 罪經聲請法院裁定應執行有期徒
    刑4年3月確定後，經移送接續執行，之後，並依中華民國96
    年罪犯減刑條例聲請臺灣士林地方法院以96年度聲減字第24
    6號裁定就上揭施用毒品案件部分各減刑為有期徒刑6月、3
    月，且就上揭3罪定應執行有期徒刑3年6月確定後，於96年7
    月10日因縮短刑期假釋出監並付保護管束，於97年1 月15日
    因減刑且保護管束期滿，而上開所餘刑期內未經撤銷假釋者
    ，其未執行之刑，以已執行論。
二、詎甲○○仍不知戒絕毒癮，明知海洛因、甲基安非命業經公
    告列為毒品危害防制條例第2條第2項第1款、第2款之第一級
    、第二級毒品，不得非法持有、施用，仍未戒除施用毒品之
    習性，於上開徒刑執行完畢後5 年內，各基於施用第一級毒
    品海洛因及第二級毒品甲基安非他命之犯意，於98年9月16
    日晚間7時許，在臺北縣深坑鄉○○路○段189巷6弄18號3樓
    之住處，以針筒注射血管方式，施用第一級毒品海洛因1 次
    ；其仍於同日晚間8 時許，在同上址，以第二級毒品甲基安
    非他命放入電燈泡內用火燒烤方式，施用甲基安非他命1 次
    。嗣於98年9月19日晚上7時10分許，在臺北縣三峽鎮○○路
    367 巷1弄12號2樓友人潘仁益住處，經其同意警方搜索後，
    扣得如附表所示謝鎮鴻所有之海洛因共25包（共計毛重8.34
    公克、淨重4.54公克）、甲基安非他命8包（總計毛重16.37
    公克、淨重13.61公克）、電子磅秤1臺、注射針筒（已使用
    ）1支、分裝勺1支（謝鎮鴻上開毒品案件，另行偵辨），且
    經甲○○同意後採集尿液送驗結果，其尿液中均呈現毒品嗎
    啡類及甲基安非他命、安非他命之安非他命類陽性反應，始
    悉上情。
三、案經臺北縣政府警察局板橋分局報告臺灣板橋地方法院檢察
    署檢察官偵查後呈請臺灣高等法院檢察署檢察長令轉臺灣臺
    北地方法院檢察署檢察官偵查、起訴。
    理  由
壹、程序方面
一、按除被告所犯為死刑、無期徒刑、最輕本刑為三年以上有期
    徒刑之罪或高等法院管轄第一審案件者外，於法院行準備程
    序進行中，被告先就被訴事實為有罪之陳述時，審判長得告
    知被告簡式審判程序之旨，並聽取當事人、代理人、辯護人
    及輔佐人之意見後，裁定進行簡式審判程序；且受命法官行
    準備程序，與法院或審判長有同一之權限；又簡式審判程序
    之證據調查，不受刑事訴訟法第159 條第1 項、第161 條之
    2 、第161 條之3 、第163 條之1 及第164 條至第170 條規
    定之限制，刑事訴訟法第273 條之1 第1 項、第279 條第2
    項前段、第273 條之2 分別定有明文。
二、查本件被告甲○○所犯為死刑、無期徒刑、最輕本刑為三年
    以上有期徒刑以外之罪，且非高等法院管轄第一審之案件，
    其於準備程序就前揭被訴事實為有罪之陳述，經受命法官告
    知簡式審判程序之旨，並聽取當事人之意見後，本院合議庭
    認無不得或不宜改依簡式審判程序進行之處，爰依刑事訴訟
    法第273 條之1第1項，裁定本件由受命法官獨任進行簡式審
    判程序，合先敘明。
貳、實體方面
一、上揭事實，業據被告甲○○於偵訊、本院99年2 月24日準備
    程序、審判程序時均供承不諱（見臺灣板橋地方法院檢察署
    98年度毒偵字第7031號編號B，以下簡稱B卷，第30頁；臺灣
    臺北地方法院99年度訴字第174號編號A，以下簡稱A卷，第3
    8 頁背面、第40頁背面、第42頁背面），且被告上開為警查
    獲時所採取之尿液，送經台灣檢驗科技股份有限公司檢驗結
    果，其尿液中均呈現毒品嗎啡類、安非他命類之甲基安非他
    命、安非他命陽性反應，此有卷附之台灣檢驗科技股份有限
    公司濫用藥物檢驗報告、臺北縣政府警察局板橋分局偵辦毒
    品危害防制條例案被移送人姓名及代碼對照表、98年度臺北
    縣政府衛生局委外- 康來醫事檢驗所愛滋病、梅毒篩檢抽血
    檢驗檢體送驗單附卷可稽（見B 卷第16頁、第25頁），並有
    搜索暨扣押筆錄、扣押物品目錄表及扣押物品收據、現場查
    獲毒品照片、法務部調查局濫用藥物實驗室鑑定書（海洛因
    共25包，共計毛重8.34公克、淨重4.54公克）、內政部警政
    署刑事警察局鑑定書（甲基安非他命8包，總計毛重16.37公
    克、淨重13.61公克）在卷可查（見B 卷第8至11頁、第26至
    28頁、第37至38頁）。綜上，被告自白與事實相符，足堪採
    信。
二、按毒品危害防制條例於92年7 月9 日修正公布，自93年1 月
    9 日施行，其中第20條、第23條將施用毒品之刑事處遇程序
    區分為「初犯」、「5 年內再犯」、「5 年後再犯」。依其
    立法理由之說明：「初犯」，經觀察、勒戒或強制戒治，應
    為不起訴處分或不付審理之裁定；經觀察、勒戒或強制戒治
    執行完畢釋放後，「5 年內再犯」者，因其再犯率甚高，原
    實施之觀察、勒戒及強制戒治既已無法收其實效，爰依法追
    訴或裁定交付審理。至於經觀察、勒戒或強制戒治執行完畢
    釋放，「5 年後再犯」者，前所實施之觀察、勒戒或強制戒
    治已足以遮斷其施用毒品之毒癮，為期自新及協助其斷除毒
    癮，仍用「初犯」規定，先經觀察、勒戒或強制戒治之程序
    。從而，依修正後之規定，祇於「初犯」及「5 年後再犯」
    2 種情形，有其追訴條件之限制，即須於初犯經觀察、勒戒
    或強制戒治釋放後，5 年內均無施用毒品之行為，始能認其
    前所實施之觀察、勒戒或強制戒治已足遮斷毒癮，而得於5
    年後再犯時，再予適用初犯之規定，重行觀察、勒戒等程序
    。倘5 年內已經再犯，被依法追訴處罰，縱其第3 次（或第
    3 次以上）施用毒品之時間在初犯釋放5 年以後，即與「5
    年後再犯」之情形有別，且因已於「5 年內再犯」，顯見其
    再犯率甚高，原實施觀察、勒戒或強制戒治，已無法收其實
    效，自無再經觀察、勒戒及強制戒治之必要，應由檢察官逕
    行起訴，始符新法修正之本旨（最高法院95年第7 次刑事庭
    會議決議參照）。查被告上開施用第一級毒品、第二級毒品
    案件，經上開法院各判處上揭有期徒刑確定之事實，有臺灣
    高等法院被告前案紀錄表1 份附卷可考。足徵被告所為施用
    毒品之犯行，距強制戒治執行完畢雖已逾5 年，惟被告在上
    開強制戒治執行完畢執行完畢後5 年內，既已再犯施用毒品
    之罪，並經追訴處罰，揆諸上揭說明，其本次犯行即與毒品
    危害防制條例第20條第3項所稱之「5年後再犯」有別，是檢
    察官依法追訴，於法並無不合，被告有上開施用第一、二級
    毒品之犯行，洵堪認定，本院自應依法論科，併此敘明。
三、查海洛因、安非他命、甲基安非他命係毒品危害防制條例第
    2條第2項第1款、第2款所明定之第一、二級毒品，不得非法
    持有、施用。(一)核被告所為，係犯違反毒品危害防制條例第
    10條第1、2項之施用第一、二級毒品罪。(二)其施用第一、二
    級毒品前之持有毒品之低度行為，均應為施用之高度行為所
    吸收，不另論罪。(三)被告所犯上開二罪間，犯意各別，行為
    互殊，應予分論併罰。(四)又被告有如事實所示之犯罪科刑及
    執行情形，有卷附之臺灣高等法院被告前案紀錄表可稽，其
    於上開有期徒刑執行完畢後5 年內，再故意犯本件有期徒刑
    以上之罪，為累犯，應依刑法第47條第1 項規定加重其刑。
四、玆審酌被告前曾因施用毒品案件，經有期徒刑執行完畢後，
    5 年內再犯施用第一、二級毒品罪行，足見戒毒意志不堅，
    毒癮非淺，未能體悟施用毒品對自己、家人造成之傷害及社
    會之負擔，自屬可議，惟念其犯後坦承犯行，態度良好，並
    有悔改決心，且施用毒品乃自戕行為，未對他人造成危害，
    及其施用次數、時間、犯罪之動機、目的、手段、品行、智
    識程度、職業、經濟情況不富裕等一切情狀，分別諭知如主
    文所示之刑，再定其應執行之刑，以鼓勵有戒毒決心之被告
    ，及時醒悟並戒絕毒癮，用啟自新。
五、至於扣案如附表編號1 至15所示之物，係屬查獲之第一級、
    、二級毒品及專供施用第一、二級毒品之器具，係屬另案被
    告謝鎮鴻涉嫌毒品案件，另行偵辨之重要關鍵證物，並非本
    案被告犯罪所用之工具，與本案無關，爰均不併予宣告沒收
    銷燬之，附此敘明。
據上論斷，應依刑事訴訟法第273 條之1第1項、第299條第1項前
段，毒品危害防制條例第10條第1項、第2項，刑法第11條前段、
第47條第1項、第51條第5款，判決如主文。
本案經檢察官陳國安到庭執行職務。
中    華    民    國    99    年    2   月      26    日
                  刑事第十九庭法  官  施添寶
以上正本證明與原本無異。
如不服本判決應於收受本判決後10日內向本院提出上訴書狀，並
應敘述具體理由，如未敘述上訴理由者，應於上訴期間屆滿後20
日內補提理由書狀於本院（均須按他造當事人之人數附繕本）「
切勿逕送上級法院」。
                              書記官  陳弘文
中    華    民    國    99    年    2   月      26    日
附錄本案判決論罪科刑法條
毒品危害防制條例第10條
施用第一級毒品者，處六月以上五年以下有期徒刑。
施用第二級毒品者，處三年以下有期徒刑。
附表：
┌─┬───────────┬──┬────┬──────┬──────┐
│編│扣押之物              │數量│所有人  │另案被告謝鎮│備註        │
│號│                      │    │        │鴻涉嫌之沒收│            │
│  │                      │    │        │銷燬之供參考│            │
│  │                      │    │        │依據法條（惟│            │
│  │                      │    │        │與本案被告無│            │
│  │                      │    │        │關）        │            │
├─┼───────────┼──┼────┼──────┼──────┤
│1 │海洛因                │1包 │謝鎮鴻  │毒品危害防制│被告甲○○及│
│  │毛重：0.45公克        │    │        │條例第18條第│另案被告潘仁│
│  │淨重：0.05公克        │    │        │1項前段     │益均供述應沒│
│  │                      │    │        │            │收物均係謝鎮│
│  │                      │    │        │            │鴻所有（見B │
│  │                      │    │        │            │卷第4至5頁、│
├─┼───────────┼──┼────┼──────┤、第30至33頁│
│2 │海洛因                │3包 │謝鎮鴻  │毒品危害防制│；A卷第38頁 │
│  │毛重：0.58公克        │    │        │條例第18條第│背面、第40頁│
│  │淨重：0.46公克（1包） │    │        │1項前段     │背面）。    │
│  │總重                  │    │        │            │            │
│  │毛重：1.74公克        │    │        │            │註：扣案如附│
│  │淨重：1.38公克        │    │        │            │表編號1至15 │
├─┼───────────┼──┼────┼──────┤所示之物係另│
│3 │海洛因                │6包 │謝鎮鴻  │毒品危害防制│案被告謝鎮鴻│
│  │毛重：0.20公克        │    │        │條例第18條第│涉嫌毒品案件│
│  │淨重：0.08公克（1包） │    │        │1項前段     │，另行偵辨之│
│  │總重                  │    │        │            │重要關鍵證物│
│  │毛重：1.2公克         │    │        │            │，與本案被告│
│  │淨重：0.48公克        │    │        │            │無關，爰不併│
├─┼───────────┼──┼────┼──────┤予宣告沒收銷│
│4 │海洛因                │15包│謝鎮鴻  │毒品危害防制│燬之，附此敘│
│  │毛重：0.29公克        │    │        │條例第18條第│明。        │
│  │淨重：0.17公克（1包） │    │        │1項前段     │            │
│  │總重                  │    │        │            │            │
│  │毛重：4.35公克        │    │        │            │            │
│  │淨重：2.55公克        │    │        │            │            │
├─┼───────────┼──┼────┼──────┤            │
│5 │安非他命              │1包 │謝鎮鴻  │毒品危害防制│            │
│  │毛重：0.27公克        │    │        │條例第18條第│            │
│  │淨重：0.15公克        │    │        │1項前段     │            │
├─┼───────────┼──┼────┼──────┤            │
│6 │安非他命              │1包 │謝鎮鴻  │毒品危害防制│            │
│  │毛重：0.88公克        │    │        │條例第18條第│            │
│  │淨重：0.76公克        │    │        │1項前段     │            │
├─┼───────────┼──┼────┼──────┤            │
│7 │安非他命              │1包 │謝鎮鴻  │毒品危害防制│            │
│  │毛重：0.93公克        │    │        │條例第18條第│            │
│  │淨重：0.81公克        │    │        │1項前段     │            │
├─┼───────────┼──┼────┼──────┤            │
│8 │安非他命              │1包 │謝鎮鴻  │毒品危害防制│            │
│  │毛重：0.99公克        │    │        │條例第18條第│            │
│  │淨重：0.87公克        │    │        │1項前段     │            │
├─┼───────────┼──┼────┼──────┤            │
│9 │安非他命              │1包 │謝鎮鴻  │毒品危害防制│            │
│  │毛重：1.12公克        │    │        │條例第18條第│            │
│  │淨重：1.00公克        │    │        │1項前段     │            │
├─┼───────────┼──┼────┼──────┤            │
│10│安非他命              │1包 │謝鎮鴻  │毒品危害防制│            │
│  │毛重：0.82公克        │    │        │條例第18條第│            │
│  │淨重：0.62公克        │    │        │1項前段     │            │
├─┼───────────┼──┼────┼──────┤            │
│11│安非他命              │1包 │謝鎮鴻  │毒品危害防制│            │
│  │毛重：0.97公克        │    │        │條例第18條第│            │
│  │淨重：0.77公克        │    │        │1項前段     │            │
├─┼───────────┼──┼────┼──────┤            │
│12│安非他命              │1包 │謝鎮鴻  │毒品危害防制│            │
│  │毛重：10.27公克       │    │        │條例第18條第│            │
│  │淨重：10.03公克       │    │        │1項前段     │            │
├─┼───────────┼──┼────┼──────┤            │
│13│分裝勺                │1支 │謝鎮鴻  │毒品危害防制│            │
│  │                      │    │        │條例第18條第│            │
│  │                      │    │        │1項前段     │            │
├─┼───────────┼──┼────┼──────┤            │
│14│注射針筒（已使用）    │1支 │謝鎮鴻  │毒品危害防制│            │
│  │                      │    │        │條例第18條第│            │
│  │                      │    │        │1項前段     │            │
├─┼───────────┼──┼────┼──────┤            │
│15│電子磅秤              │1台 │謝鎮鴻  │毒品危害防制│            │
│  │                      │    │        │條例第18條第│            │
│  │                      │    │        │1項前段     │            │
└─┴───────────┴──┴────┴──────┴──────┘

司法院資訊處製作；財團法人民間司法改革基金會備份。
